臺灣屏東地方法院刑事判決
111年度訴字第479號
公  訴  人  臺灣屏東地方檢察署檢察官
被      告  謝沐耘



選任辯護人  蘇佰陞律師（法扶律師）          
上列被告因違反毒品危害防制條例等案件，經檢察官提起公訴（
110年度偵字第7747號、111年度偵字第5166號），本院判決如下
：
    主    文
甲○○犯如附表一各編號「罪名、宣告刑及沒收」欄所示之罪，各
處如附表一各編號「罪名、宣告刑及沒收」欄所示之刑及沒收。
其餘被訴部分無罪。　　
    犯罪事實
甲○○（原名杜岳鴻，綽號A鴻）知悉愷他命、4-甲基甲基卡西酮
、硝甲西泮均係毒品危害防制條例第2條第2項第3款所列之第三
級毒品，非經許可，不得販賣、轉讓、持有，又明知愷他命亦屬
藥事法第20條第1款所列之偽藥，未經許可，不得轉讓，竟分別
為下列行為：
一、意圖營利，基於販賣第三級毒品之犯意，因乙○○於民國110
    年8月2日23時55分許，以其持用之門號0000000000號行動電
    話撥打甲○○所持用門號0000000000號行動電話取得聯繫後，
    於110年8月2日23時55分至110年8月3日0時間某時，在屏東
    縣○○鎮○○路00號某全家便利商店，交付含4-甲基甲基卡西酮
    成分（起訴書誤載為「甲基甲基卡西酮」，經公訴檢察官蒞
    庭更正）之毒品咖啡包2包予乙○○，以販售上開毒品咖啡包
    而抵銷先前對乙○○之借款新臺幣（下同）800元而牟利。
二、基於轉讓偽藥之犯意，於110年8月4日凌晨近1時許，在屏東
    縣○○鄉○○路00號之1住處外，將第三級毒品愷他命置於香菸
    內供余家盛施用，以此方式無償轉讓。
    理    由
壹、有罪部分：
一、證據能力：
　㈠證人余家盛、乙○○於警詢中之陳述：
　　按被告以外之人於審判外之言詞或書面陳述，除法律有規定
    者外，不得作為證據，刑事訴訟法第159條第1項定有明文。
    查證人余家盛、乙○○於警詢中之證述，經被告甲○○辯護人爭
    執其證據能力，又證人余家盛、乙○○分別於偵查中及本院審
    理中傳喚作證，核其等先、後之陳述，並無明顯不同，亦非
    證明犯罪事實存否所必要，尚與無刑事訴訟法第159條之1至
    第159條之5所列傳聞例外事由，是證人余家盛、乙○○之警詢
    陳述，應無證據能力。
　㈡其餘被告以外之人於審判外所為陳述，業經被告及辯護人於
    本院準備程序中不爭執該等陳述之證據能力（見本院卷第42
    頁），迄至言詞辯論終結，亦未對該等證據之證據能力聲明
    異議（見本院卷第125至127頁），本院審酌該等供述證據作
    成時，核無違法取證或其他瑕疵，且俱與本案有自然關聯性
    ，故認為作為本案之證據應屬適當，自有證據能力。
二、認定犯罪事實所憑之證據及理由：
　㈠訊據被告坦承犯罪事實二之事實；並坦承有於110年8月2日23
    時55分許與乙○○聯繫後，在上址全家便利商店，交付上開毒
    品咖啡包等事實，惟矢口否認有何販賣第三級毒品犯行，辯
    稱：我是單純請乙○○，沒有跟他收錢，也沒有跟他賒帳或約
    定他要再請我等語。
　㈡犯罪事實二部分：
　　此部分犯罪事實，業據被告於偵查及本院審理中坦承不諱（
    見偵卷第288頁、本院卷第39、159頁），核與證人余家盛於
    偵查中之證述大致相符（見偵卷第135至136、553頁），並
    有法務部調查局110年12月23日調科壹字第11003332490號濫
    用藥物實驗室鑑定書（見警卷第79至89頁，下稱110年12月2
    3日藥物濫用鑑定書）、雙向通聯紀錄（見警卷第225至229
    頁）等資料在卷可稽，足認被告上開任意性自白與事實相符
    ，堪以採信。是此部分轉讓偽藥之犯罪事實，應堪認定。
　㈢犯罪事實一部分：
　⒈經查，乙○○於110年8月2日23時55分許以其持用之門號000000
    0000號行動電話撥打被告所持用門號0000000000號行動電話
    取得聯繫後，在上址全家便利商店，交付上開毒品咖啡包等
    事實，為被告所是認（見本院卷第40至41、158頁），核與
    證人乙○○於偵查及本院審理中具結證述相符（見偵卷第184
    至185頁、本院卷第98至114頁），復有如附表二編號B1通訊
    監察譯文表（見警卷第185頁）、通聯調閱查詢單（見警卷
    第43、187頁）、雙向通聯記錄（見警卷第189頁）、本院通
    訊監察書及附件（見警卷第259至263頁）等資料在卷可稽，
    是此情應堪認定。又乙○○之頭髮經徵其同意送驗之結果，驗
    得含有愷他命、去甲基愷他命、4-甲基麻黃（4-Methyleph
    edrine）之成分，其中4-甲基麻黃為4-甲基甲基卡西酮之
    代謝物等情，有110年12月23日藥物濫用鑑定書可參，佐以
    證人乙○○於偵查及本院審理中證稱：我是110年9月30日採集
    毛髮，我110年8月2日之後只有施用那2包等語（見偵卷第18
    4至185頁、本院卷第112至113頁），足認乙○○取得並施用上
    開毒品咖啡包，堪佐被告前揭不利於己之供述及證人乙○○前
    開證述，信而有徵。
　⒉被告110年8月2日至3日間交付毒品咖啡包之行為，確屬有償
    交誼且係出於營利意圖及販賣第三級毒品之犯意所為，理由
    如下：
　  ⑴依證人乙○○於偵查中所證：對方叫杜岳鴻，綽號叫A鴻，但
      我知道現在他改名，他改叫甲○○（即被告），當時被告從
      南州來，我們約在東港中正路的全家，我跟被告買毒品咖
      啡包800元兩包，當時是深夜，我當天拿到回家後就立刻
      吃，咖啡包是葡萄口味，外包裝是紫色，也是葡萄圖案，
      打完電話後約5分鐘就跟他見到面，我是從家裡走到中正
      路全家超商，約5分鐘，我跟他不是合買，是直接跟他買
      ，我都是跟他買同樣的毒品咖啡包；被告欠我錢，所以這
      兩包毒品咖啡包從欠錢裡面扣，一包400兩包共800元等語
      （見偵卷第184至185頁、第553頁），於本院審理中證稱
      ：我於110年8月2日用電話跟被告聯絡，然後就在東港鎮
      見面，當時見面有交付2包咖啡包，現場除被告沒有其他
      人，我通話聯絡被告原因就是跟被告拿2包毒品咖啡包，
      因為我們那時候都會要拿毒品咖啡包，被告知道要去跟誰
      拿，被告身上都會放，當時被告欠我錢，行情價400元，
      外面都是400元，我就說從欠我的錢裡面扣，扣800元，我
      跟他拿2包，所以1包400元，2包就從欠我的錢裡面扣，扣
      錢是我們當場講的，被告有說從裡面扣，他說好，是我提
      議的，我的認知我扣的錢就是毒品的錢等語（見本院卷第
      106、108、112頁），由證人乙○○之證述可知，其與被告
      相約後，除交付上開毒品咖啡包2包外，並就該等毒品咖
      啡包約明以先前2人間之債務抵銷等情。
　　⑵政府查緝販賣毒品犯行均嚴格執行，且販賣毒品罪是重罪
      ，如無利可圖，衡情一般持有毒品者，當不致輕易將持有
      之毒品交付他人。另販賣毒品乃違法行為，不可公然為之
      ，自有其獨特之販售路線及管道，亦無公定之價格，復可
      任意增減其分裝之數量，而每次買賣之價量，亦可能隨時
      依市場貨源之供需情形、交易雙方之關係深淺、資力、對
      行情之認知、查緝是否嚴緊，及購買者被查獲時供述購買
      對象之可能性風險評估等諸般事由，而異其標準，不能一
      概而論，販賣之利得，亦非固定，縱使販賣之人從價差或
      量差中牟利方式互異，其意圖營利之非法販賣行為仍屬同
      一。又販賣利得，除經被告供明，或因帳冊記載致價量已
      臻明確外，難以究明。然一般民眾均普遍認知毒品價格非
      低、取得不易，且毒品交易向為政府查禁森嚴，一經查獲
      ，對販毒者施以重罰，衡諸常情，可徵被害人等人殊無必
      要甘冒持有毒品遭查獲、重罰之極大風險，無端親至交易
      處所，或於自身住處附近交易毒品，抑或購入大量毒品貯
      藏，徒招為警偵辦從事毒品販賣之風險。從而，除確有反
      證足資認定提供他人毒品者所為係基於某種非圖利本意之
      原委外，通常尚難因無法查悉其買進、賣出之差價，而諉
      無營利之意思，或阻卻販賣犯行之追訴，以免知過坦承者
      難辭重典，飾詞否認者反得逞僥倖，致失情理之平（最高
      法院111年度台上字第1187號判決意旨參照）。經查：
　　①衡以被告與乙○○間如附表二編號B1之譯文內容，雖未言明是就上開毒品咖啡包進行交易，惟被告確實坦認有該等譯文內容之通話、見面並交付毒品咖啡包之事實（見偵卷第185頁、本院卷158頁），又依譯文之情節整體觀之，雙方對話內容雖屬簡短，然依證人乙○○於本院審理中所證：我跟被告國中同學，國一認識到現在，同學校的同學等語（見本院卷第98頁），是依其等間之交誼，容有一定默契，並未直接談論交易內容，非可僅依訊息表面未敘及有何價金、暗語之內容，即評定其等並無交易之實情。
　　②另稽之被告及證人乙○○均陳明彼此間有債務關係等情（見偵卷第552頁、本院卷第107頁），且證人乙○○於偵查、本院審理中均一致證稱被告所交付之毒品咖啡包由其等之債務中抵銷扣除等情，輔以上開證述，是證人乙○○於本院經具結後所為，尚無甘冒偽證風險而設詞構陷被告之理，因之，證人乙○○上開證述就上開毒品咖啡包交付有對價關係等內容，應足採信。
　　③再參以毒品販賣我國嚴予取締之重罪，苟無利潤可圖，衡情被告應不至於甘冒遭查緝法辦而罹重刑之風險，將上開毒品咖啡包以原購入價格抵銷債務，亦足認被告與乙○○就上述毒品咖啡包交付之對價，主觀上有確有販賣第三級毒品以營利之意圖，至為明確。
　⒊被告辯解及辯護人答辯意旨不可採之理由：
　　⑴被告雖辯稱：我上開交付毒品咖啡包僅係請乙○○用，我與
      乙○○間有過節等語。惟查，被告與乙○○間就上開毒品咖啡
      包交付如何有對價關係等節，業經本院認定如前；此外，
      被告未曾敘明與乙○○間有何仇隙，而證人乙○○先前亦證稱
      ：我與被告沒有不愉快，沒有因為被告欠錢而怨恨他等語
      （見偵卷第553頁、本院卷第105頁），是證人乙○○並無刻
      意攀誣被告之動機或理由，自難認被告所辯屬實。
　　⑵辯護人另為被告辯以：證人乙○○所證並無補強證據可資佐
      證其證述屬實等語。惟按因販賣毒品行為一向懸為厲禁，
      販毒者為避免遭監聽查緝，以電話聯繫時，基於默契或共
      識，以暗語代之或僅相約見面，未敘及交易細節，即可於
      碰面時進行交易，於電話中未明白陳述實情，並不違背常
      情，雖非直接可以推斷該被告之犯罪，但以此項證據與購
      毒者之陳述或其他案內證據為綜合判斷，若足以認定犯罪
      事實者，仍不得謂非補強證據（最高法院111年度台上字
      第1407號判決意旨參照）。是依上述說明，附表二編號B1
      之譯文雖僅顯示被告與乙○○如何見面、聯繫，惟證人乙○○
      一再證述其係與被告見面後，始約明以與被告間之債務抵
      銷等節，尚未能以並無相關暗語、數字對話內容，即認該
      等譯文內容不足補強證人乙○○所述之信實，是辯護意旨所
      陳，尚屬無據。
　⒋至於公訴意旨另認被告上開毒品咖啡包2包尚含有硝甲西泮之
    成分，並經蒞庭檢察官補充被告此部分所為，尚有毒品危害
    防制條例第9條第3項之加重要件適用。但查：
　　⑴依110年12月23日藥物濫用鑑定書所載，雖可知乙○○毛髮有
      鑑驗出愷他命、去甲基愷他命、4-甲基麻黃等成分，然
      並未敘明是否含有硝甲西泮或其代謝物之存在，且乙○○所
      購入之毒品咖啡包，均未據扣案，究竟乙○○所購得之毒品
      咖啡包，是否其內含有硝甲西泮之成分，尚屬有疑。
　　⑵另吳○○於110年1月17日為警徵其同意而搜索、扣押南瓜圖
      案、橘色包裝之毒品咖啡包6包等節，有屏東縣政府警察
      局潮州分局搜索扣押筆錄（見警卷第139至141頁）、扣押
      物品目錄表（見警卷第143頁）、扣押物品收據（見警卷
      第143頁）、扣押物品照片（見警卷第147至151頁）、高
      雄醫學大學附設中和紀念醫院檢驗醫學部毒物室濫用藥物
      驗報告（報告編號：S00000-000至S00000-000，見偵卷第
      337至347頁）等資料在卷可查，惟佐之證人乙○○於偵查中
      所證：這次包裝是橘子色南瓜圖案的，口味像感冒藥，買
      完後我放在吳○○（真實姓名年籍詳卷，92年11月生）那邊
      ，我沒有立刻吃，後來吳○○借我的車載鄭雅云去潮州天心
      KTV，途中就被光華派出所的警察抓等語（見偵卷第184至
      185頁），與證人乙○○所證稱本次自被告購入之毒品咖啡
      包是葡萄圖案、紫色包裝相互對照，不論係從包裝、味道
      分別觀之，均有差異；是以，縱令證人乙○○曾證述本次自
      被告所購入之毒品咖啡包及110年1月17日吳○○經扣案之毒
      品咖啡包，均來自於被告，然並無證據證明該等毒品咖啡
      包之內容物及成分均屬相同。
　　⑶據上，依卷存事證，尚無從認定乙○○本次自被告所購入之
      毒品咖啡包，除含有4-甲基甲基卡西酮之成分外，亦含有
      硝甲西泮之成分，自難認定被告有何涉有販賣第三級毒品
      而混合二種以上之犯行。
　㈣綜上所述，被告上開所辯，無非是臨訟卸責之詞，不足採信
    。是以，被告犯罪事實一、二所涉犯行，均堪認定，應依法
    論科。
三、論罪部分：
　㈠行為人轉讓同屬禁藥之第二級毒品甲基安非他命（未達法定
    應加重其刑之一定數量）予成年人（非孕婦），依重法優於
    輕法之原則，擇較重之藥事法第83條第1項轉讓禁藥罪論處
    ，如行為人於偵查及歷次審判中均自白，仍應適用毒品危害
    防制條例第17條第2項規定減輕其刑。依相同解釋，行為人
    轉讓同條項屬偽藥之第三級毒品愷他命，固應依法條競合擇
    較重之藥事法第83條第1項轉讓偽藥規定處斷，但不排除毒
    品危害防制條例第17條第2項規定之適用（最高法院110年度
    台上字第1619號判決意旨參照）。查被告就所轉讓之愷他命
    數量，無證據證明已達「轉讓持有毒品加重其刑之數量標準
    」所定「第三級毒品：淨重20公克以上」之加重其刑標準，
    自應優先適用藥事法第83條第1項規定論處。故核被告就犯
    罪事實一所為，係犯毒品危害防制條例第4條第3項之販賣第
    三級毒品罪；就犯罪事實二所為，係犯藥事法第83條第1項
    之轉讓偽藥罪。公訴意旨認被告就犯罪事實一部分有毒品危
    害防制條例第9條第3項之加重事由適用，尚有誤會，惟此部
    分為犯罪事實之一部減縮，自無刑事訴訟法第300條變更起
    訴法條之問題。
　㈡被告意圖販賣而持有第三級毒品之低度行為，為其販賣之高
    度行為所吸收，不另論罪。至被告就犯罪事實二部分，尚無
    證據證明其先前已持有第三級毒品愷他命而達純質淨重5公
    克以上，且既已依藥事法規定處斷，藥事法復未處罰持有偽
    藥行為，是以，自無上述轉讓行為吸收持有行為之問題。
　㈢被告犯罪事實一、二所示犯行，犯意各別，行為互殊，均應
    分論併罰。
  ㈣刑之減輕事由：
  ⒈被告於偵查及本院審理中均坦承有如犯罪事實二轉讓偽藥之
    事實，依上述㈠之說明，應依毒品危害防制條例第17條第2項
    規定，減輕其刑。
　⒉至被告就犯罪事實一部分固坦承有轉讓第三級毒品之事實，
    惟其迭於偵查、本院審理中否認有營利意圖及販賣犯意，尚
    難認已有自白犯罪，自無毒品危害防制條例第17條第2項減
    輕其刑之規定適用之餘地。
四、量刑審酌理由：
  ㈠按刑法第57條規定，科刑時應以行為人之責任為基礎，並審
    酌第57條所列10款及一切情狀，以為量定刑罰之標準。上述
    規定，既以行為責任為刑罰量定之基礎，是法院於量刑時，
    自應區分出犯罪情狀（行為相關事由）、一般情狀（行為人
    相關或其他刑事政策事由），以為量刑判斷（最高法院108
    年度台上字第2036號、第4039號、110年度台上字第2633號
    、第3266號、第3445號、第4715號、第4957號、第4958號判
    決、111年度台上字第718號、第1775號、第2290號判決，均
    同此區分基準）。前者如犯罪動機、目的、犯罪時之所受之
    刺激、犯罪之手段、犯罪所生之危險或損害、違反義務之程
    度等量刑因子，藉此等與不法、罪責關聯之事項，以形構、
    確認結果非價程度、行為非價程度及罪責之整體形象，資為
    行為人之責任刑量定的主要依據；後者，如犯罪行為人之生
    活狀況、品行、智識程度或犯罪後之態度，以及犯罪行為人
    是否與被害人達成和解等修復性司法或社會復歸可能性等其
    他刑事政策上之考量，為所可能科處刑罰之量刑調節因子，
    藉以盡力謀求行為人所應受之刑罰，係本於罪責原則所由生
    ，並使刑罰得以受之節制，同時藉由行為人屬性或政策考量
    之量刑因子，決定是否發揮對責任刑之減輕作用，或認不予
    減輕，以求罪刑相當。
  ㈡經查，被告知悉毒品咖啡包所含有之毒品成分（4-甲基甲基
    卡西酮）及愷他命係政府列管之毒品或偽藥，其不當使用對
    身心戕害程度甚鉅，詎被告竟藉販賣毒品予他人以牟利，或
    轉讓他人以供他人施用，乃擴大毒品於社會、市場之流通性
    ，使他人身心產生、強化成癮性，同時產生潛在不特定個人
    生命、身體、健康之抽象危險，所為應值非難。惟被告提供
    他人施用愷他命之動機、目的係以：余家盛說他也要，我就
    找朋友問有沒有愷他命，一起吸食這樣等語（見本院卷第16
    1頁），佐以本案販賣、轉讓之數量甚微，是其犯罪動機、
    目的，無非係施用毒品者間之毒品調度，顯與大盤、中盤等
    販賣、轉讓毒品者有別，此一情狀仍應列入量刑上之考量因
    素。
　㈢除上開犯罪情狀，被告於偵查、審理中部分坦承，部分否認
    ，綜合觀之，雖其否認部分未能坦承犯行，仍屬其防禦權之
    合法行使，難據此為不利之認定，且其亦有坦認之情事，難
    認態度不佳，應得作為量刑上有利之審酌依據。另考量被告
    於本案發生前，並無任何相關前案科刑紀錄，有臺灣高等法
    院前案科刑紀錄表在卷可佐（見本院被告前案及限閱資料卷
    頁），乃初犯，其責任刑方面應有較大、折讓之空間。併衡
    酌被告於本院審理中自述高中肄業之智識程度、與母親同住
    、入監前從事鐵皮屋搭建、是臨時工，家庭經濟狀況清寒（
    見本院卷第161頁）之家庭生活、經濟狀況等行為人一般情
    狀，綜合卷內一切情狀，由被告本案犯行所形構之行為非價
    、結果非價及其罪責之整體形象，依罪刑相當原則，量處如
    附表一所示之刑。
五、沒收部分：
  ㈠犯罪所得部分：
　⒈按刑法第38條之3第1項規定：「第38條之物及第38條之1之犯
    罪所得之所有權或其他權利，於沒收裁判確定時移轉為國家
    所有。」可知，沒收客體應為沒收標的之「原物」，始有移
    轉所有權或其他權利給國家可言。倘法院審理結果已可判斷
    無從原物沒收，實無贅為「沒收」宣告之必要，應逕行追徵
    其價額。是若法院已於判決理由內認定原物業因混同或其他
    原因而不能沒收時，直接諭知追徵即可（臺灣高等法院暨所
    屬法院110年法律座談會刑事類提案第4號研討結果參照）。
　⒉經查，被告販賣第三級毒品乃係被告以其與乙○○間之債務抵
    銷其中800元為其對價，然因該等債務抵銷所生之免除債務
    效果，故屬刑法第38條之1第4項之財產上利益，則被告實質
    上並無取得任何現金或者對價物，無可資為沒收標的之原物
    ，實無贅為沒收宣告之必要，依前開說明，自應依刑法第38
    條之1第1項、第3項規定，逕予追徵其價額。　
　㈡扣案物品部分：
　⒈所謂供犯罪所用之物，係指直接供實行犯罪構成要件行為所
    用之物。經查，被告於110年8月5日為警持本院搜索票所扣
    得之IPHONE 6 PLUS手機（玫瑰金，IMEI：000000000000000
    ，門號：0000000000），固為其聯繫乙○○、余家盛所用之物
    ，業據被告供承在卷（見本院卷第159頁），並有本院搜索
    票（見警卷第77頁）、屏東縣政府警察局潮州分局搜索扣押
    筆錄（見警卷第79至81頁）、扣押物品目錄表（見警卷第83
    頁）、扣押物品清單（見警卷第85頁）等資料在卷可引。惟
    依證人余家盛所證：那次是凌晨打電話叫他下來，他在家裡
    門口旁邊請我吃愷他命等語（見偵卷第552頁）；另依證人
    乙○○前揭所證其係與被告面見時始有交付毒品並當場約明以
    債務抵銷交易之意，是依其等所述，遲至被告與其等會面後
    ，被告始實行本案販賣毒品、轉讓偽藥之構成要件行為，尚
    無事證證明被告與證人余家盛、乙○○聯繫時，已此一扣案手
    機供其嗣後實行轉讓偽藥或販賣毒品所用，尚與供犯罪所用
    之物要件不符，礙難予以宣告沒收。
　⒉至其餘扣案物，尚無事證可證與本案有關聯性，或係因本案
    所查獲之違禁物，爰不予宣告沒收。
六、不另為無罪諭知部分：
  ㈠公訴意旨另以：被告亦基於販賣第三級毒品而混合二種以上
    毒品之犯意，除於上開時、地，販賣含有第三級毒品4-甲基
    甲基卡西酮之毒品咖啡包2包予乙○○，該等毒品咖啡包亦含
    有硝甲西泮之成分。因認被告涉犯毒品危害防制條例第9條
    第3項、第4條第3項之販賣有混合第三級二種以上毒品罪嫌
    等語（起訴法條部分經公訴檢察官蒞庭補充）。
　㈡按起訴係一種訴訟上之請求，犯罪已經起訴，乃產生訴訟繫
    屬及訴訟關係，法院即有審判之權利及義務。是以若起訴書
    犯罪事實欄內，對被告所為之侵害性社會事實已予記載，即
    屬業經起訴而為法院應予審判之對象。審判之範圍既以起訴
    之事實為依據，如事實已經起訴而未予裁判，自屬違背法令
    ，此觀刑事訴訟法第379條第12款規定甚明。惟裁判上或實
    質上一罪案件，審判之事實範圍，可「擴張」至起訴效力所
    及之他部事實，或「減縮」為起訴事實之一部，前者應於判
    決內說明他部事實何以仍應併予審理之理由，後者對其餘起
    訴事實若認為不能證明犯罪或行為不罰部分，僅於判決理由
    內敘明不另為無罪之諭知即可，毋庸於主文內為無罪之宣示
    ，以免就單一訴訟案件為複數之判決，俾與起訴不可分及審
    判不可分原則無違（最高法院111年度台上字第1564號判決
    意旨參照）。
　㈢參之起訴書雖敘載：被告於111年8月2日至8月3日間販賣含有
    4-甲基甲基卡西酮、硝甲西泮成分之毒品咖啡包等語。並經
    公訴檢察官更正事實及補充起訴法條，依前開說明，已然敘
    載其侵害性社會事實，自屬本院審判之對象。惟並無事證足
    認被告所販賣之毒品咖啡包，亦含有硝甲西泮成分，業經本
    院論斷如前。從而，公訴意旨所指販賣第三級毒品而混合二
    種以上毒品之犯行，本院尚無從就此部分形成有罪確信之心
    證，揆諸首揭說明，應屬不能證明被告犯罪，本應對被告為
    無罪之諭知，惟此部分與被告犯罪事實一之販賣第三級毒品
    犯行，倘若成立犯罪，乃事實上一罪之關係，依前開說明，
    爰不另為無罪之諭知。
貳、無罪部分：
一、公訴意旨略以：被告意圖營利，於民國110年1月9日晚間，
    在屏東縣○○鄉○○村○道○號公路高架橋下，以2400元之代價，
    販售摻有第三級毒品硝甲西泮、4-甲基甲基卡西酮（起訴書
    誤載為「甲基甲基卡西酮」，經公訴檢察官蒞庭更正）之毒
    品咖啡包予少年吳○○（所涉違反毒品危害防制條例案件，另
    經本院少年法庭審結）及乙○○。嗣經員警另案自吳姓少年所
    駕駛之車牌號碼000-0000號自小客車（下稱BAM-6375號車輛
    ）查獲含有第三級毒品硝甲西泮、4-甲基甲基卡西酮成分之
    毒品咖啡包6包（毛重共計36.1公克）。因認被告涉犯毒品
    危害防制條例第9條第1項、第4條第1項、第3項之成年人故
    意對少年犯販賣第三級毒品而混合二種以上毒品罪等語（起
    訴法條部分，經公訴檢察官蒞庭補充）。
二、按犯罪事實應依證據認定之，無證據不得認定犯罪事實；不
    能證明被告犯罪者，應諭知無罪之判決，刑事訴訟法第154
    條第2項、第301條第1項分別定有明文。次按事實之認定，
    應憑證據，如未能發現相當證據，或證據不足以證明，自不
    能以推測或擬制之方法，為裁判基礎；認定犯罪事實所憑之
    證據，雖不以直接證據為限，間接證據亦包括在內，然而無
    論直接或間接證據，其為訴訟上之證明，須於通常一般之人
    均不致有所懷疑，而得確信其為真實之程度者，始得據為有
    罪之認定，倘其證明尚未達到此一程度，而有合理之懷疑存
    在時，事實審法院復已就其心證上理由予以闡述，敘明其如
    何無從為有罪之確信，因而為無罪之判決，尚不得任意指為
    違法；又刑事訴訟法第161條第1項規定，檢察官就被告犯罪
    事實，應負舉證責任，並指出證明之方法，是檢察官對於起
    訴之犯罪事實，應負提出證據及說服之實質舉證責任，倘其
    所提出之證據，不足為被告有罪之積極證明，或其指出證明
    之方法，無從說服法院以形成被告有罪之心證，基於無罪推
    定之原則，自應為被告無罪判決之諭知（最高法院110年度
    台上字第5547號判決意旨參照）。再按毒品交易之買賣雙方
    ，乃具有對向性關係，為避免毒品購買者圖邀減刑寬典而虛
    構毒品來源，須調查其他補強證據，以確保其陳述與事實相
    符，始能採為被告犯罪之證據。而所謂補強證據，雖非以證
    明犯罪構成要件之全部事實為必要，然仍以佐證購毒者之指
    證非屬虛構，而能予保障其陳述之憑信性者，方為充足（最
    高法院111年度台上字第1863號判決意旨參照）。
三、訊據被告堅詞否認有何成年人對少年犯販賣第三級毒品而混
    合二種以上毒品之犯行，辯稱：我沒有於110年1月9日前往
    屏東縣○○鄉○○村○道○號公路高架橋與吳○○碰面等語。經查：
　㈠吳○○於另案為警查扣毒品咖啡包6包，該等毒品咖啡包經鑑驗
    結果，均含有第三級毒品硝甲西泮、4-甲基甲基卡西酮之成
    分等情，業經本院認定如前，先予說明。
　㈡證人吳○○於警詢、偵查中證稱：被查獲的6包毒品咖啡包，是
    我跟乙○○在110年1月9日21時左右，開BAM-6375號車輛一起
    到南州鄉壽元村3號高速公路橋下跟被告（斯時名為杜岳鴻
    ）購買的，我都用通訊軟體TELEGRAM跟被告聯絡後，去被告
    約定的地方交易，被告都賣我們1包毒品咖啡包400元，1月9
    日那天我跟乙○○共向被告買了6包毒品咖啡包，共花了2400
    元，我們兩個各出1200元等語（見警卷第134頁、偵卷第200
    、554頁），於本院審理中證稱：我跟被告決定到壽園橋下
    會面，開車去的，我坐旁邊副駕駛座，乙○○開車，晚上大概
    8、9點，當時已經天黑，是我先出錢給被告，拿2400元，後
    來乙○○給我1半的錢1200元，我們拿一拿就走等語（見本院
    卷第120至122頁），依上可知，證人吳○○固證述其經乙○○搭
    載一同前往，在南州鄉壽元村3號高速公路橋下與被告碰面
    ，並與被告交易所遭查扣6包毒品咖啡包等情，惟證人吳○○
    另於警詢中證稱：我在打掘江網咖時認識只知道綽號黑仔提
    供，沒有聯絡方式，提供2次，也是向黑仔購買，1包咖啡包
    用400購買，一次購買2包等語（見他卷第27頁）；於本院少
    年法庭調查時證稱：我在網咖向綽號黑仔的人以400元購買
    等語（見偵卷第308頁），可見證人吳○○於偵查過程至本院
    審理期間，對於購毒來源之證述，不僅前、後有所歧異，佐
    之其係先於110年1月17日第一次向員警證稱黑仔為其毒品來
    源，同日第二次警詢始證稱被告為其毒品來源，隨後又於本
    院少年調查時，證稱黑仔為其毒品來源，再於偵查中及本院
    審理中證稱被告方為其毒品來源，所述實有瑕疵，究竟何一
    事實版本較為可信，已值懷疑。
　㈢證人乙○○於偵查中固證稱：第一次是吳○○被抓的前一週，約1
    月初晚上的時候，我跟吳○○跑去跟被告在南州交流道壽元橋
    下跟他買6包，我跟吳○○合買共2400元，每包400元，我們是
    各出一半等語（見偵卷第184至185頁），於本院則證稱：吳
    ○○於110年1月17日有駕駛我的BAM-6375號車輛載鄭雅云回家
    ，偵查佐有告訴我在車上查獲6包咖啡包，是我跟吳○○一人
    一半，我有拿錢給吳○○，吳○○去聯絡，聯絡的人我不知道是
    誰，當時候我跟吳○○一起去，吳○○有下車，我沒下車，吳○○
    聯絡誰是什麼宏的我不確定，警察有向我確認是否向A鴻購
    買，警察說好像是，我沒下車我不確定，警察有提示我A鴻
    ；吳○○跟對方談時，當場在旁邊聽到電話，我不知道吳○○是
    否跟被告本人對話，我只知道吳○○跟我說是什麼宏拿的，我
    跟被告、吳○○3人有一起出去玩過，我當時沒有想到那是被
    告，當時我是猜的，因為那時候我在做筆錄，我有在用咖啡
    包，我不知道如何確定對方是被告，但當時如果我想到是被
    告，我就用扣的，我就會下車跟被告講話等語（見本院卷第
    100至103、110至112頁），依證人乙○○前、後所證，可知其
    雖證述於110年1月9日與吳○○一同前往購毒，惟其並未下車
    見聞吳○○交易之過程，亦不知是否吳○○交易之對象為被告，
    其先前指證被告為本案販毒者，乃係經員警告知A鴻即被告
    後，始為前開之證述。又乙○○斯時並未一同下車等情，亦經
    證人吳○○於本院證述：因為我坐駕駛座，乙○○沒下車，我們
    拿一拿就走等語明確（見本院卷第122頁），互核前開證人
    之證述，足認證人乙○○於110年1月9日交易時，並不知悉吳○
    ○所聯繫交易對象，亦未見聞或參與面對面之交易過程，依
    其證述，尚不足證明被告確是與吳○○面見之人，亦不足佐證
    、補強吳○○所述之可信。
　㈣依卷附被告門號0000000000號之通聯調閱查詢單（見警卷第1
    65頁），可見被告與吳○○間，固有於110年1月9日16時54分
    通話24秒之紀錄。惟證人吳○○於本院證稱：上述通話是我的
    通話，但我買毒品都是用通訊軟體TELEGRAM，不會直接打手
    機門號等語（見本院卷第118、130至131頁），是以，此一
    通聯紀錄內容，不足作為被告、吳○○確實見面之補強證據。
　㈤至於證人吳○○就上述不一致之情形，雖證稱：我忘記為何一
    開始說是黑仔，沒有說是跟被告買，因為我當時很緊張所以
    就亂講，因為我不知道員警在問哪一次，我就不確定要怎麼
    講，我是跟被告買，我當時有跟少年法官講實話，因為我警
    詢筆錄時就講黑仔跟被告兩個人，所以跟少年法官時說不知
    道要講誰，我3次說以我講被告那次為準，實際上沒有黑仔
    ，也沒有在網咖跟綽號黑仔的人買過毒品咖啡包等語（見本
    院卷第124至126頁），然考量證人吳○○經警拘捕後，短時間
    內在同日更易其詞，於本院少年法庭調查時，乃於110年5月
    11日（見偵卷第307頁），亦與其為警拘捕之日，相距甚遠
    ，究竟有何向少年法庭供述不存在之人之理由？何以供述前
    尚且需要盤算、挑選要供出黑仔或供出被告為其毒品來源？
    準此益徵其有恣意證述之危險，是以，證人吳○○前開證述之
    可信度及證明力低落，且有高度虛偽之可能性。至於起訴書
    敘載：蓋實務上，被查獲當日第2次筆錄，係在員警勸導之
    下方吐實，嗣吳○○4個月後於少年法庭之陳述，應係避免日
    後困擾方未說出實情，故其於少年法庭供述均非正確等語（
    見本院卷第11頁），非無流於推測跟臆斷之嫌，尚無實據可
    佐，自難採取。既其證述被告為販毒對象之情事，無補強證
    據可資佐證，自難認定證人吳○○所為證述，屬可資證明被告
    確有實行該次販賣毒品犯行。
四、綜上所述，被告始終否認該次販賣毒品犯行，且經本院勾稽
    卷存證人之證詞及相關事證，均不足作為證人吳○○、乙○○指
    證被告此部分販賣第三級混合二種以上毒品犯行之補強證據
    ，是以，就公訴人所提出之卷內證據，逐一剖析，參互審酌
    ，仍無從獲得被告有此部分被訴販賣毒品之犯行而為有罪之
    心證，依「罪證有疑，利於被告」之法則，而為有利被告之
    認定，爰依前開規定及說明，此部分應為被告無罪之諭知，
    以昭審慎。
據上論斷，應依刑事訴訟法第299條第1項前段、第301條第1項，
判決如主文。
本案經檢察官林吉泉提起公訴，檢察官葉幸眞到庭執行職務。
中　　華　　民　　國　　111 　年　　12　　月　　15　　日
                  刑事第五庭  審判長法  官　黃柏霖
　　　　　　　　　　　　　　　　　　法  官　李宛臻
　　　　　　　　　　　　　　　　　　法  官　林育賢
以上正本證明與原本無異。
如不服本判決應於收受判決後20日內向本院提出上訴書狀，並應
敘述具體理由；其未敘述上訴理由者，應於上訴期間屆滿後20日
內向本院補提理由書（均須按他造當事人之人數附繕本）「切勿
逕送上級法院」。
被告就無罪部分不得上訴。
辯護人依據刑事訴訟法第346條、公設辯護人條例第17條及律師
法第32條第2項、第36條等規定之意旨，尚負有提供法律知識、
協助被告之義務（含得為被告之利益提起上訴，但不得與被告明
示之意思相反）。
因疫情而遲誤不變期間，得向法院聲請回復原狀。
                              書記官  林艾彤
中　　華　　民　　國　　111 　年　　12　　月　　15　　日

附錄本案論罪科刑法條：
毒品危害防制條例第4條第3條
製造、運輸、販賣第三級毒品者，處7年以上有期徒刑，得併科
新臺幣1000萬元以下罰金。

藥事法第83條第1項
明知為偽藥或禁藥，而販賣、供應、調劑、運送、寄藏、牙保、
轉讓或意圖販賣而陳列者，處7年以下有期徒刑，得併科新臺幣5
000萬元以下罰金。
附表一：
編號 犯罪事實 罪名、宣告刑及沒收 1 犯罪事實一 甲○○犯販賣第三級毒品罪，處有期徒刑柒年陸月。 未扣案犯罪所得新臺幣捌佰元，追徵其價額。 2 犯罪事實二 甲○○犯藥事法第八十三條第一項之轉讓偽藥罪，處有期徒刑肆月。 

附表二：本案通訊監察譯文
編號 日期 A B 對話內容 基地台位置 B1 2021/8/2 23：33：55 甲○○ 0000000000 乙○○ 0000000000 B：喂，你在哪？ A：我在東隆宮的廁所喔。 B：你可以騎來了可以騎來了。 A：全家膩拉？ B：嘿。 屏東縣○○鎮○○路0段000號頂樓 

附表三：卷目代碼對照表
卷宗名稱 卷目代碼 潮警偵字第11130957900號卷 警卷 臺灣屏東地方檢察署110年度他字第1035號卷 他卷 臺灣屏東地方檢察署110年度偵字第7747號卷 偵卷 本院110年度聲羈字第161號卷 聲羈卷 本院111年度訴字第479號卷 本院卷 本院111年度訴字第479號被告前案及限閱資料 前案資料卷